【裁判字號】    95,簡上,41
【裁判日期】    950929
【裁判案由】    傷害
【裁判全文】
臺灣新竹地方法院刑事判決              95年度簡上字第41號
上  訴  人
即  被  告  乙○○
上列上訴人即被告因毀損案件，不服本院中華民國94年12月23日
94年度竹簡字第1130號簡易判決（聲請簡易判決處刑書案號：94
年度偵字第2441號）提起上訴，本院管轄之第二審合議庭，判決
如下：
    主  文
原判決撤銷。
乙○○損壞他人之窗戶玻璃，足以生損害於他人，處罰金銀元貳
仟元（即新臺幣陸仟元），如易服勞役，以新臺幣壹仟元折算壹
日。
    事  實
一、乙○○與甲○○之夫丙○○前有金錢糾紛，乙○○於民國93
    年8月30日下午5時40分許，在新竹縣尖石鄉新樂村2鄰水田
    97號甲○○住處門口，因屢次敲門未獲回應，竟基於毀損之
    犯意，用力敲打上開甲○○、丙○○共同所有之住處窗戶玻
    璃，致窗戶玻璃1片破裂損壞，足以生損害於甲○○、丙○○。
二、案經甲○○、丙○○告訴由新竹縣警察局橫山分局報告臺灣
    新竹地方法院檢察署檢察官偵查後聲請簡易判決處刑。
    理  由
一、訊據被告乙○○固不否認有於上揭時、地敲打告訴人甲○○
    、丙○○上揭住處之玻璃1片致破裂損壞之情形，惟矢口否
    認有何毀損犯行，辯稱：告訴人甲○○、丙○○住處玻璃1
    片本來就已經裂開，且其並非故意為之等語，惟查：被告乙○○有於上揭時、地有敲打告訴人甲○○、丙○○上揭住處
    之玻璃，致窗戶玻璃1片破裂損壞等情形，業據告訴人甲○○、丙○○於警詢、偵查中指述明確，並核與證人即告訴人
    甲○○之子羅自雄於警詢中證述過程大致相符，與被告於警
    詢、偵查中供述過程大致相符，且被告於本院原審時亦對起
    訴毀損事實表示認罪，供述「是我去敲門好幾次，他們都不
    開門我很生氣，才把窗戶的玻璃敲破一塊，是他們家窗戶的
    玻璃敲破一塊。」等語明確，並有告訴人甲○○、丙○○上
    揭住處窗戶玻璃破裂損壞之照片1張附於偵查卷中可按。至
    於被告辯稱告訴人甲○○、丙○○住處玻璃本來就已經裂開
    ，其並非故意為之等語，惟被告並無法提出有利之證據以供
    本院調查審認，且縱被告所辯上揭窗戶已原有裂痕為真實，
    其原有窗戶玻璃功能有所減損，但尚未至完全喪失之際，而
    被告有敲打該窗戶玻璃致使破裂毀損之行為，則被告仍應對
    此毀負毀損之責任。至於被告辯稱其非故意打破等語，惟被
    告係因與告訴人等間有債務糾紛，始前往告訴人上揭住處，
    因屢敲門未獲應門，因一時氣憤而敲破玻璃等情，已經被告
    於原審審理時供述明確，是被告上揭所辯亦不足採信，是本
    件事證明確，應依法論科。
二、論罪科刑
  (一)查被告行為後，刑法業於94年2月2日經總統以華總一義字第
    09400014901號令修正公布；刑法施行法第1條之1亦於95年6
    月14日經總統以華總一義字第09500085181號令修正公布，
    二者皆於95年7月1日施行。按行為後法律有變更者，適用行
    為時之法律。但行為後之法律有利於行為人者，適用最有利
    於行為人之法律，刑法第2條第1項定有明文。按修正後刑法
    施行法增訂第1條之1：「中華民國九十四年一月七日刑法修
    正施行後，刑法分則編所定罰金之貨幣單位為新臺幣。九十
    四年一月七日刑法修正時，刑法分則編未修正之條文定有罰
    金者，自九十四年一月七日刑法修正施行後，就其所定數額
    提高為三十倍。但七十二年六月二十六日至九十四年一月七
    日新增或修正之條文，就其所定數額提高為三倍。」、修正
    後刑法第33條第5款：「主刑之種類如下：五、罰金：新臺
    幣一千元以上，以百元計算之。」等規定，是修正後刑法施
    行法第1條之1，將刑法各分則編所定罰金之貨幣單位均改為
    新臺幣，不再適用「現行法規所定貨幣單位折算新臺幣條例
    」；又依修正後之法律，刑法第354條之罪所得科處之罰金
    刑最高分別為新臺幣1萬5千元、最低為新臺幣1千元，然依
    被告行為時之刑罰法律，即罰金罰鍰提高標準條例第1條第1
    項及修正前刑法第33條第5款規定之罰金最低額銀元1元計算
    ，該罪之罰金刑最高為銀元5千元，最低額為銀元1元，若換
    算為新臺幣，最高額雖與新法分別同為新臺幣1萬5千元，然
    最低額僅為新臺幣3元，比較上述修正前、後之刑罰法律，
    自應以被告行為時即修正前之刑法第354條之規定較有利於
    被告，是核被告所為係犯修正前刑法刑法第354條之毀損罪
    。
  (二)爰審酌被告為本件毀損行為之動機、手段、所毀損窗戶玻璃
    之價值非鉅等一切情狀量處如主文所示之刑，並諭知易服勞
    役之折算標準。
  (三)易服勞役：被告行為時之易服勞役折算標準，按修正前罰金
    罰鍰提高標準條例第2條前段規定，就其原定數額提高為100
    倍折算1日，因此本件被告行為時之易服勞役折算標準，應
    以銀元300元折算1日，即新臺幣900元折算1日。惟自95年7
    月1日修正公布施行之刑法第42條第3項前段規定：「易服勞
    役以新台幣一千元、二千元或三千元折算一日。」，茲比較
    修正前後之易服勞役折算標準結果，仍以修正後之規定，較
    有利於被告，自應依刑法第2條第1項但書規定，適用修正後
    之刑法第42條第3項規定，定其折算標準。
三、原審以被告罪證明確，予以論罪科刑，固非無見。惟查被告
    於犯罪時，刑法第42條第2項針對易服勞役折算標準，業據
    修正前罰金罰鍰提高標準條例第2條前段規定，就其原定數
    額提高為100倍折算1日，則本件被告行為時之易服勞役折算
    標準，應以銀元300元折算1日，即新臺幣900元折算1日。然
    95年7月1日修正公布施行之刑法第42條第3項前段規定：「
    易服勞役以新台幣一仟元、二仟元或三仟元折算一日。」，
    茲比較修正前後之易服勞役折算標準，以修正後之規定，較
    有利於被告，則應依刑法第2條第1項後段規定，應適用修正
    後之刑法第42條第3項前段規定，定其折算標準，已論述如
    前；原判決於判決當時因新法尚未施行致未及適用新法，以
    舊法標準折算易服勞役，是本院仍應將原判決撤銷改判，如
    主文所示，並易服勞役之折算標準。
四、被告經合法傳喚，無正當之理由不到庭，爰不待其陳述，逕
    行判決。
五、據上論斷，應依刑事訴訟法第455條之1第1項、第3項、第36
    4條、第369條第1項前段、第371條、第299條第1項前段，刑
    法第2條第1項、修正前第354條、修正後第42條第3項前段，
    罰金罰鍰提高標準條例第1條前段，現行法規所定貨幣單位
    折算新臺幣條例第2條，判決如主文。
本案經檢察官林鳳師到庭執行職務。
中    華    民    國    95    年    9    月     29    日
                  刑事第二庭審判長法  官  王銘勇
                                  法  官  鄭子俊
                                  法  官  方鴻愷
以上正本證明與原本無異。
不得上訴。
中    華    民    國    95    年    9    月     29    日
                                  書記官  吳美雲
附錄本案論罪科刑法條：
中華民國刑法第354條
毀棄、損壞前二條以外之他人之物或致令不堪用，足以生損害於
公眾或他人者，處2年以下有期徒刑、拘役或5百元以下罰金。


司法院資訊處製作；財團法人民間司法改革基金會備份。
